【裁判字號】    95,交抗,195
【裁判日期】    950926
【裁判案由】    聲明異議
【裁判全文】
臺灣高等法院臺南分院交通事件裁定     95年度交抗字第195號
抗  告  人  交通部公路總局嘉義區嘉義市監理站
受 處 分人  甲○○
上列抗告人因受處分人違反道路交通管理處罰條例案件，不服台
灣嘉義地方法院中華民國95年7月31日所為裁定（95年度交聲字
第126號），提起抗告，本院裁定如下：
    主  文
原裁定撤銷，發回臺灣嘉義地方法院。
    理  由
一、本件抗告意旨略以：民國（下同）94年2月5日公布施行之行
    政罰法第26條第2項明定「前項行為如經不起訴處分或為無
    罪、免訴、不受理、不付審理之裁判確定者，得依違反行政
    法上義務規定裁處之。」本件涉公共危險案件如經檢察官處
    以不起訴處分或為無罪、免訴、不受理、不付審理之裁判確
    定者，原處分機關得依行政罰法第26條第2項規定進行裁處
    之。如為緩起訴處分者，按緩起訴處分係一種附帶條件之不
    起訴處分（檢察官得命被告於一定期間內遵守或履行刑事訴
    訟法第253條之2第1項各款所定事項），與不起訴處分依刑
    事訴訟法第260條規定同有確定國家刑罰權不存在之效力，
    亦為不起訴處分之一種，茲有法務部95年5月25日法律字第
    0950700393號函釋說明在案，準此，本案刑事罰部分既經緩
    起訴處分確定，原裁定主文「原處分關於罰鍰部分撤銷」顯
    與上開規定有悖，為維公平原則，並符法律規定，爰狀請判
    決如抗告之聲明。
二、原裁定意旨略以：
  (一)按「一行為同時觸犯刑事法律及違反行政法上義務規定者，
    依刑事法律處罰之。但其行為應處以其他種類行政罰或得沒
    入之物而未經法院宣告沒收者，亦得裁處之。」；「前項行
    為如經不起訴處分或為無罪、免訴、不受理、不付審理之裁
    判確定者，得依違反行政法上義務規定裁處之。」94年2月5
    日公布，95年2月5日施行之行政罰法第26條第1項、第2項定
    有明文。次按檢察官為緩起訴處分者，得命被告於一定期間
    內遵守或履行刑事訴訟法第253條之2第1項各款所定事項，
    在緩起訴期間之內，檢察官仍得依刑事訴訟法253條之3所定
    事由撤銷原處分，並繼續偵查或起訴。從而，緩起訴期間尚
    未屆滿前，被告仍有因緩起訴處分經檢察官撤銷並提起公訴
    而接受刑事制裁之可能。故在緩起訴期間屆滿緩起訴處分未
    據撤銷之前，國家對於被告之刑罰權不能謂已不存在，倘在
    緩起訴期間屆滿前仍得對於被告裁處相同性質行政罰，在緩
    起訴處分嗣據撤銷，復經起訴、判處罪刑情形下，有因單一
    行為而遭二次處罰之可能。因此，為避免一事二罰，行政機
    關應俟緩起訴期間屆滿，而緩起訴處分未據撤銷，被告確定
    不受刑事制裁時，始得就該單一行為是否依違反行政法上義
    務規定裁處，再為審酌。
  (二)查異議人於民國（下同）95年5月17日3時2分許，駕駛牌照
    號碼ZUR-192號輕型機車，行經嘉義市○○路278號前，其呼
    氣中所含酒精濃度超過每公升0.55毫克，違反道路交通管理
    處罰條例第35條第1項第1款規定，嗣經警方舉發違規，並據
    原處分機關於95年6月1日以嘉監義裁字第裁76-L00000000號
    裁決裁處「罰鍰新台幣4萬5千元，吊扣駕駛執照12個月」之
    處分，有該裁決書乙份在卷可稽。而異議人因前開時地服用
    酒類不能安全駕駛動力交通工具之相同行為，亦為臺灣嘉義
    地方法院檢察署檢察官以95年度偵字第3656號處分為緩起訴
    處分，緩起訴期間自95年6月1日起至96年5月31日止，有臺
    灣高等法院被告前案紀錄表、臺灣嘉義地方法院檢察署檢察
    官緩起訴處分書各乙份在卷足參。準此，異議人以單一酒後
    駕車行為同時觸犯刑法第185條之3及違反道路交通管理處罰
    條例第35條第1項第1款，其觸犯刑事法律部分業據檢察官為
    上開緩起訴處分，期間至96年5月31日始行屆滿。原處分機
    關在緩起訴期間內，緩起訴處分未經撤銷之前，即科處具有
    事後制裁異議人行為性質之罰鍰，揆諸上開說明，已違反行
    政罰法第26條第1項、第2項規定，該處分關於罰鍰部分應予
    撤銷。惟因緩起訴期間屆滿，而緩起訴處分未據撤銷時，異
    議人終局不受刑事制裁，原處分機關此時仍得本於職權就該
    單一行為是否依違反行政法上義務規定裁處，再為審酌。
三、按「一行為同時觸犯刑事法律及違反行政法上義務規定者，
    依刑事法律處罰之。但其行為應處以其他種類行政罰或得沒
    入之物而未經法院宣告沒收者，亦得裁處。前項行為如經不
    起訴處分或為無罪、免訴、不受理、不付審理之裁判確定者
    ，得依違反行政法上義務規定裁處之。」為行政罰法第26條
    所明定，並自95年2月5日起生效施行。惟查：
  (一)按刑事訴訟法所規定之緩起訴處分乃附條件之不起訴處分，
    本質上為不起訴處分之一種，此觀該法第256條之規定自明
    ；至檢察官為緩起訴處分時，依刑事訴訟法第253條之2第1
    項規定，對被告所為之指示及課予之負擔，似屬一種特殊之
    「處遇措施」，並非「刑罰」；故刑事案件經檢察官為緩起
    訴處分確定後，視同不起訴處分確定；則依上開行政罰法第
    二十六條第二項所定，似非不得依違反行政法上義務規定裁
    處。
  (二)受處分人因上開飲用酒類之行為，業經臺灣嘉義地方法院檢
    察署於95年5月22日以95年度偵字第3656號為緩起訴處分，
    其期間為一年，並應依緩起訴內容向嘉義市生命線協會支付
    新台幣3萬元在案。然依上開說明，緩起訴處分，既屬不起
    訴處分之一種，則有無上開行政罰法第26條第2項所定，仍
    得依違反行政法上義務規定裁處之適用？上開捐款3萬元部
    分，是否僅屬特殊之「處遇措施」，而非屬刑事法律規定之
    「刑罰」？且緩起訴處分書之內容，實質上並沒有科處罰金
    ，可否認定為已為「刑事處罰」？倘若可認屬刑事法律規定
    之「刑罰」，有無依道路交通管理處罰條例第35條第8項之
    規定，不足額部分仍依裁決予以繳納之適用？再處緩起訴書
    之內容實質上並沒有科處罰金，可否認定為已為「刑事處罰
      」？另緩起訴處分，既屬不起訴處分之一種，有無依上開
    行政罰法第26條第2項所定，仍得依違反行政法上義務規定
    裁處之；原審對於上情並未予以釐清，及在理由內說明，遽
    認原處分關於罰鍰部分應予以撤銷，似有誤會。
四、綜上所述，抗告意旨，尚非全然無據，原審未仔細勾稽，詳
    加研求，遽為撤銷上開罰鍰部分，尚有可議，抗告人執此抗
    告，指摘原裁定不當，非無理由，應由本院將原裁定予以撤
    銷，發回原審另為適法之裁定。
五、據上論結，應依道路交通案件處理辦法第26條，刑事訴訟法
    第413條前段，裁定如主文。
中    華    民    國    95    年    9     月    26    日
                  交通法庭      審判長法  官  陳義仲
                                      法  官  陳顯榮
                                      法  官  宋明蒼
以上正本證明與原本無異。
不得再抗告。
                                      書記官  翁心欣
中    華    民    國    95    年    9     月    26    日


司法院資訊處製作；財團法人民間司法改革基金會備份。
